【裁判字號】    96,上訴,4389
【裁判日期】    970109
【裁判案由】    毒品危害防制條例
【裁判全文】
臺灣高等法院刑事判決                96年度上訴字第4389號
上  訴  人
即  被  告  甲○○
上列上訴人因毒品危害防制條例案件，不服臺灣板橋地方法院
96年度訴字第2309號，中華民國96年8月31日第一審判決（起訴
案號：臺灣板橋地方法院檢察署96年度毒偵字第3522號），提起
上訴，本院判決如下：
    主  文
原判決關於施用第一級毒品暨定執行部分撤銷。
甲○○施用第一級毒品，累犯，處有期徒刑捌月，減為有期徒刑
肆月，扣案第一級毒品海洛因參拾肆包（驗餘淨重合計壹拾參點
參貳公克）沒收銷燬、上開海洛因空包裝袋（重陸點陸玖公克）
、電子秤壹台，均沒收。
    事  實
一、甲○○曾於民國（下同）八十九年間因施用毒品案件，經臺
    灣桃園地方法院以八十九年度毒聲字第五八０二號裁定送觀
    察、勒戒後，認有繼續施用毒品之傾向，由同院以八十九年
    度毒聲字第七一七０號裁定令入戒治處所施以強制戒治，嗣
    經戒治所認無繼續戒治之必要報請檢察官聲請由同院以九十
    年度毒聲字第一三七一號裁定停止戒治，所餘戒治期間付保
    護管束，於九十年三月二十九日停止戒治釋放，而於九十年
    十一月十三日保護管束期滿，視為執行完畢，由臺灣桃園地
    方法院檢察署檢察官於九十年十一月二十三日以九十年度戒
    偵字第一一四九號為不起訴處分確定。詎於上開強制戒治執
    行完畢五年內，又於九十三年間因施用毒品案件，經臺灣桃
    園地方法院以九十三年度訴字第七五０號判決判處有期徒刑
    期九月確定（施用第一級毒品部分判處有期徒刑六月，施用
    第二級毒品部分判處有期徒刑四月，應執行有期徒刑九月）
    ，於九十三年十一月十一日易科罰金執行完畢。復於九十四
    年間再因施用毒品案件，經同院以九十四年度訴字第二四四
    ０號判決有期徒刑一年二月（施用第一級毒品部分判處有期
    徒刑七月，施用第二級毒品部分判處有期徒刑五月，又施用
    第二級毒品部分判處有期徒刑三月，應執行一年二月）。
二、詎甲○○仍不知悔改，明知海洛因係毒品危害防制條例所明
    定之第一級毒品，不得施用及持有，竟於九十五年十二月十
    三日三時許，在桃園中壢市○○路○段122號「百老匯汽車
    旅館」201室，非法施用第一級毒品海洛因一次。嗣於同年
    十二月十三日四時四十分許，在上開汽車旅館二０一室為警
    查獲，並當場扣得其所持有之第一級毒品海洛因三十四包（
    驗餘淨重合計一三點三二公克，空包裝袋三十四個共重六點
    六九公克）及供分裝施用之毒品所用之電子秤一台。
    理  由
一、上揭事實有下列證據可證：
  (一)被告甲○○於偵查中及於本院審理時之自白；
  (二)臺灣檢驗科技股份有公司濫用藥物尿液檢驗報告；
  (三)桃園縣政府警察局中壢分局被採尿人姓名編號對照表；
  (四)扣案第一級毒品海洛因三十四包、電子秤一台。
  (五)法務部調查局九十六年一月十三日調科壹字第09623002710
    號鑑定書（海洛因鑑定報告，參見板橋地方法院檢察署九十
    六年度毒偵字第三五五二號卷第一五頁）
  (六)臺灣高等法院被告全國前案紀錄表；
  (七)臺灣桃園地方法院檢察署九十年度戒偵字第一一四九號不起
    訴處分書。
三、按毒品危害防制條例係於九十二年七月九日修正公布，自九
    十三年一月九日起施行，其中第二十條、第二十三條將施用
    毒品之刑事處遇程序，區分為「初犯」、「五年內再犯」、
    「五年後再犯」。依其立法理由之說明：「初犯」，經觀察
    、勒戒或強制戒治後，應為不起訴處分或不付審理之裁定；
    經觀察、勒戒或強制戒治執行完畢釋放後，「五年內再犯者
    」，因其再犯率甚高，原實施之觀察、勒戒及強制戒治既已
    無法收其實效，爰依法追訴或裁定交付審理。至於經觀察、
    勒戒或強制戒治執行完畢釋放後，「五年後再犯者」，前所
    實施之觀察、勒戒或強制戒治已足以遮斷其施用毒品之毒癮
    ，為其自新及協助其斷除毒癮，仍適用「初犯」規定，先經
    觀察、勒戒或強制戒治之程序。從而依修正後之規定，僅限
    於「初犯」及「五年後再犯」二種情形，始應先經觀察、勒
    戒或強制戒治程序。倘被告於五年內已再犯，經依法追訴處
    罰，縱其第三次（或第三次以上）再度施用毒品之時間，在
    初犯經觀察、勒戒或強制戒治執行完畢釋放五年以後，已不
    合於「五年後再犯」之規定，且因已於「五年內再犯」，顯
    見其再犯率甚高，原實施觀察、勒戒或強制戒治，已無法收
    其實效，即應依該條例第十條處罰（最高法院九十五年度台
    非字第五十九號、第六十五號判決意旨及最高法院九十五年
    第七次刑事庭會議決議意旨參照）。查被告曾於八十九年間
    因施用毒品案件，經臺灣桃園地方法院以八十九年度毒聲字
    第五八０二號裁定送觀察、勒戒後，認有繼續施用毒品之傾
    向，由同院以八十九年度毒聲字第七一七０號裁定令入戒治
    處所施以強制戒治，嗣經戒治所認無繼續戒治之必要報請檢
    察官聲請由同院以九十年度毒聲字第一三七一號裁定停止戒
    治，所餘戒治期間付保護管束，於九十年三月二十九日停止
    戒治釋放，而於九十年十一月十三日保護管束期滿，視為執
    行完畢後，至九十四年間，多次因施用毒品案件，經法院先
    後判處有期徒刑在案，有被告本院前案紀錄表在卷可稽，其
    ，係「五年內已經再犯」，甚為明灼，是被告於觀察勒戒執
    行完畢之九十年十一月十三日以後之五年內已經再犯，復於
    九十五年十二月十三日再犯本件施用毒品犯行，不符合毒品
    危害防制條例第二十條第三項之規定，應依同條例第二十條
    第二項之規定，逕行追訴。
四、核被告甲○○施用第一級毒品海洛因，係犯毒品危害防制條
    例第十條第一項之施用第一級毒品罪。其持有海洛因之低度
    行為，應為其施用海洛因之高度行為所吸收，不另論罪。查
    被告有事實欄所載之刑之執行紀錄，有臺灣高等法院被告全
    國前案紀錄表在卷可稽，其受有期徒刑執行完畢，五年以內
    故意再犯本件有期徒刑以上之罪，為累犯，應依刑法第四十
    七條第一項加重其刑。
四、原審據以論罪科刑，固非無見，惟按毒品危害防制條例第十
    八條第一項規定，得諭知沒收並銷燬之者，以查獲之第一、
    二級毒品及專供製造或施用第一、二級毒品之器具為限，並
    不及於毒品之外包裝。而毒品外包裝既係用於包裹毒品，防
    其裸露、潮濕，便於攜帶施用，如屬犯人所有，供犯罪所用
    者，應依刑法第三十八條第一項第二款之規定宣告沒收。查
    扣案海洛因與其外包裝，既經鑑定機關即法務部調查局分別
    鑑秤其重量，該外包裝部分與毒品即無難以析離而無法個別
    宣告沒收之情事。二者為獨立之物，其中毒品固應予以沒收
    銷燬，但外（空）包裝，僅供包裹毒品，便於攜帶施用，為
    供犯罪所用之物，本身並非毒品，不得沒收銷燬，原審依毒
    品危害防制條例第十八條第一項規定，與毒品併諭知沒收銷
    燬，尚有未洽。(二)被告於九十年十一月十三日強制戒治保護
    管束期滿後，又於九十三年間因施用第一級毒品案件，經臺
    灣桃園地方法院以九十三年度訴字第七五０號判決判處有期
    徒刑期六月確定，於九十三年十一月十一日易科罰金執行完
    畢。復於九十四年間再因施用第一級毒品案件，經同院以九
    十四年度訴字第二四四０號判決有期徒刑七月，本次於九十
    五年十二月間再施用第一級毒品一次，經原審判處有期徒刑
    一年四月，減為有期徒刑八月，參酌被告以往相同犯行之量
    刑及本次僅施用一次，復與前次施用第一級毒品犯行相距一
    年以上之情狀觀之，原審量刑顯失比例原則，被告以原審量
    刑不當為由提起上訴，為有理由，原判決既有上開可議之處
    ，自屬無可維持，由本院將原判決此部分，連同定執行刑一
    併並撤銷改判。
五、爰審酌被告之素行、犯罪之動機、目的、手段、所生危害、
    經強制戒治、刑之執行，仍無法戒除及犯罪後坦承犯行，態
    度良好等一切情狀，量處如主文所示之刑。又本件被告係於
    九十六年四月二十四日前犯罪，符合中華民國九十六年罪犯
    減刑條例所定之減刑條件，爰依上開條例第二條第一項第三
    款、第九條之規定，減其刑期二分之一，併諭知易科罰金之
    折算標準。扣案海洛因係查獲之第一級毒品，不問屬於犯人
    與否，均依毒品危害防制條例第十八條第一項前段之規定宣
    告沒收銷燬之；包裝海洛因之包裝袋既經鑑定單位分別秤重
    ，即非不可分離，與扣案之電子秤同屬被告施用海洛因所用
    之物，爰依刑法第三十八條第一項第二款之規定沒收之。
據上論斷，應依刑事訴訟法第三百六十九條第一項前段、第三百
六十四條、第二百九十九條第一項前段，毒品危害防制條例第十
條第一項、第十八條第一項前段，刑法第十一條前段、第四十七
條第一項、第三十八條第一項第二款，中華民國九十六年罪犯減
刑條例第二條第一項第三款、第七條、第九條，判決如主文。
本案經檢察官呂光華到庭執行職務。
中    華    民    國    97    年    1     月    9     日
                  刑事第九庭審判長法  官  劉景星
                                  法  官  吳啟民
                                  法  官  王敏慧
以上正本證明與原本無異。
如不服本判決，應於收受送達後十日內向本院提出上訴書狀，其
未敘述上訴之理由者並得於提起上訴後十日內向本院補提理由書
（均須按他造當事人之人數附繕本）。
                                  書記官  丁淑蘭
中    華    民    國    97    年    1     月    9     日
附錄本案論罪科刑法條全文：
毒品危害防制條例第10條
施用第一級毒品者，處 6 月以上 5 年以下有期徒刑。
施用第二級毒品者，處 3 年以下有期徒刑。


司法院資訊處製作；財團法人民間司法改革基金會備份。
